【裁判字號】    96,上訴,1161
【裁判日期】    970902
【裁判案由】    廢棄物清理法
【裁判全文】
臺灣高等法院臺南分院刑事判決        96年度上訴字第1161號
上  訴  人  臺灣嘉義地方法院檢察署檢察官
上  訴  人
即  被  告  丙○○
選任辯護人  吳碧娟律師
上  訴  人
即  被  告  乙○○
選任辯護人  蔡建賢律師
            盧俊誠律師
上  訴  人
即  被  告  丁○○
上  訴  人
即  被  告  酉○○
上二人共同
選任辯護人  嚴庚辰律師
上  訴  人
即  被  告  丑○○
選任辯護人  蕭敦仁律師
上  訴  人
即  被  告  辛○○
選任辯護人  汪玉蓮律師
上  訴  人
即  被  告  己○○
上  訴  人
即  被  告  午○○
上 一 人
選任辯護人  嚴庚辰律師
上  訴  人
即  被  告  壬○○
上  訴  人
即  被  告  卯○○
上  訴  人
即  被  告  寅○○
上  訴  人
即  被  告  巳○○
上  訴  人
即  被  告  癸○○
上五人共同
選任辯護人  鐘律師
上  訴  人
即  被  告  子○○
上  訴  人
即  被  告  戊○○
上  訴  人
即  被  告  亥○○
上  訴  人
即  被  告  戌○○
上  訴  人
即  被  告  申○○
上  訴  人
即  被  告  辰○○
上  一  人
選任辯護人  鐘律師
被      告  甲○○
被      告  未○○
                      段878號
被      告  庚○○
上列上訴人因被告廢棄物清理法案件，不服臺灣嘉義地方法院95
年度訴字第326號中華民國96年8月14日第一審判決（起訴案號：
臺灣嘉義地方法院檢察署95年度偵字第1008、1454、1455、1456
、1558、1560、1648、2945號），提起上訴，本院判決如下：
    主  文
原判決關於亥○○、申○○違反廢棄物清理法及定應執行刑、緩
刑及確定後六個月內向公庫支付新台幣拾捌萬元部分，暨辰○○
、戊○○部分均撤銷。
戊○○、辰○○均無罪。
亥○○、申○○被訴違反廢棄物清理法部分均無罪。
其餘上訴駁回。
亥○○、申○○所犯偽證罪部分，均緩刑貳年。
    事  實
一、丙○○於民國（下同）92年間因違反廢棄物清理法案件，經
    台灣嘉義地方法院判處有期徒辰○○刑7月，緩刑2年，嗣經
    本院駁回上訴確定。而丑○○前於91年間因違反動產擔保交
    易法案件經台灣嘉義地方法院判處有期徒刑4月確定，甫於
    91 年10月25日易科罰金執行完畢；仍不知悔改，丙○○於
    93年6月間邀集乙○○、丁○○、酉○○以及丑○○等人籌
    設柱潔環保股份有限公司（下稱柱潔公司)，因酉○○與丑
    ○○之資金不足，丙○○僅要求酉○○與丑○○各出資新臺
    幣（下同）20,000元聊備形式，自己投入主要資金160,000
    元，並指定酉○○擔任柱潔公司之監察人，吳佩儒即乙○○
    之女擔任柱潔公司之董事長，然均純掛名，柱潔公司領有嘉
    義縣政府清除許可證，惟成立以來幾無業務營運可言，僅為
    配合丙○○行事之紙上公司。丙○○於94年10月間，與辛○○、乙○○商定由旺龍營造廠股份有限公司（下稱旺龍公司
    ）低價搶標嘉義縣中埔鄉臨時垃圾場掩埋場復育工程，該復
    育工程預算為2,500,000元，辛○○等人以1,230,000元低價
    得標，得標金額未及預算之半數，中埔鄉公所承辦人員汪翠
    蓮認旺龍公司報價偏低，依規定查詢，旺龍公司代表以自有
    土方，可降低成本，惟仍擔保工程品質等詞搪塞。辛○○於
    此期間先準備中埔鄉掩埋場場內工寮與水電配置，安排推土
    機與挖土機進場，嗣於95年1月初雇用推土機駕駛己○○與
    挖土機駕駛甲○○，指示兩人聽從酉○○指揮。乙○○得知
    旺龍公司得標後，於94年12月間某日告知丁○○、酉○○以
    及丑○○，有關其與丙○○、辛○○間有前開計畫，需要人
    手於復育工程施工期間（依約為60個工作日）之深夜，導引
    滿載事業廢棄物之曳引車由高速公路交流道前往中埔鄉掩埋
    場，並在中埔鄉掩埋場現場指揮曳引車傾倒事業廢棄物，乙○○許以丁○○、酉○○以及丑○○事後各得處理事業廢棄
    物不法所得之一成，此外每日給薪1,000元；另又洽詢劉蜀
    光（未上訴而確定）願否協助管理工地，每日薪資同上，得
    劉蜀光同意參與後，帶領劉蜀光至辛○○位在臺南縣白河鎮
    之營業所，要求劉蜀光擔任中埔鄉掩埋場名義上之工地主任
    ，實則聽從酉○○指示，並向酉○○支薪。乙○○嗣又命劉
    蜀光向中埔鄉公所清潔隊臨時人員楊銘顯（另為不起訴處分
    ）領取中埔鄉掩埋場大門鑰匙，劉蜀光自此進住前述工寮，
    負責看管現場。酉○○、丑○○、丁○○則自94年12月間或
    95 年1月間某日起，至95年1月12日止，向丙○○介紹之綽
    號阿華（真實姓名、年籍不詳，另案追查中）之男子學習前
    述事宜，並自學成起至95年1月27日期間之每日深夜至凌晨
    ，分別由酉○○事先聯繫預備進場之曳引車司機，再由丑○○、丁○○、午○○駕駛自用小客車，導引滿載事業廢棄物
    之曳引車前往中埔鄉掩埋場傾倒，劉蜀光則在中埔鄉○○○○路口指揮車輛進出。甲○○先於原廢棄物堆存處挖開龐大
    坑洞，己○○俟廢棄物進場，傾倒在坑洞內後，以推土機整
    平，掩飾痕跡。酉○○、丑○○、丁○○、午○○、劉蜀光
    、己○○以及甲○○均於95年1月27日3時許，在中埔鄉掩埋
    場從事非法之廢棄物處理犯行時當場為警查獲。
二、壬○○為城碩環保工程有限公司（址設桃園縣蘆竹鄉○○路
    ○段16巷4號1樓，下稱城碩公司）實際負責人，而被告寅○○、巳○○、癸○○、子○○所駕駛如附表車輛亦均領有廢
    棄物清除許可文件。明知廢棄物之清除，必須與收受廢棄物
    之機構事先簽訂進場契約，報請主管機關核備，且於清除時
    須攜帶進場確認單或前述契約，進場時須過磅填單，一聯交
    收受機構收執，一聯交回申報，主管機關始得由此確實查核
    廢棄物去向等業務上規範。詎因得知中埔鄉掩埋場可接受其
    等收取之廢棄物非法進場傾倒，僅收受遠低於市場行情之費
    用。分別為以下非法清除、處理事業廢棄物犯行：
  (一)壬○○於95年1 月初某日，經由綠潔公司北部地區業務人員
    、綽號阿華之人介紹，前來嘉義會晤乙○○，由乙○○帶往
    中埔鄉掩埋場視察場地，議定進場費用為每車12,000元，進
    場時交付，隨即轉介正在現場之酉○○，告以壬○○凡引導
    裝載廢棄物車輛進場事宜，均由酉○○負責。壬○○將酉○○之聯絡電話轉知寅○○，再由寅○○向同行調度車輛，每
    趟給予11,000元之報酬，寅○○先徵得巳○○同意，由巳○○指示癸○○於緝獲前1 週駕駛附表編號曳引車，隨同寅
    ○○駕駛之附表編號曳引車，載運城碩公司收取之事業廢
    棄物進入中埔鄉掩埋場傾倒；嗣於95年1月26日夜間，另增
    加巳○○駕駛之附表編號曳引車，均滿載城碩公司之事業
    廢棄物，於95年1月27日1時許至臺82線東西向快速道路水上
    交流道旁等候，嗣進入中埔鄉掩埋場傾倒。進場費用均由壬○○於出發時交寅○○在中埔鄉掩埋場內轉交酉○○。
  (二)卯○○自94年11月間起，以益邦公司名義在臺北縣五股鄉○○路192 巷旁承租土地，作為允天公司、泰豐清潔股份有限
    公司（址設臺北縣五股鄉○○路105 號，下稱泰豐公司，登
    記負責人為黃玉成，實際負責人為黃龍）收取之廢棄物轉存
    至大型子車之接駁站（下稱益邦公司接駁站），允天公司與
    泰豐公司以每噸2,050 元之代價委託卯○○處理廢棄物暫存
    、接駁以及聯繫運送等事宜，卯○○平時均以電話聯繫靠行
    於允天公司之申○○、受僱於允天公司之戌○○，以及受僱
    於益邦公司之亥○○等人出車。卯○○原與丙○○相熟，並
    於95年1月間，委由綽號阿華之人轉介酉○○予卯○○，酉
    ○○告知掌握中埔鄉掩埋場，廢棄物進場每車僅收費12,000
    元，卯○○明知酉○○收費遠低於行情（以17噸容量計算，
    允天公司、泰豐公司委託卯○○處理廢棄物之接駁、運送事
    宜，每車成本已然將近35,000元），矧酉○○全未索取確認
    單或上網申報聯單，與例行程序相悖甚大，顯有可疑，詎因
    貪圖其間利益，先指示戌○○於95年1月24日前來嘉義，隨
    同酉○○帶領之曳引車車隊帶往中埔鄉掩埋場察看，嗣調度
    戌○○，以及電話通知子○○分別於95年1月24日至26日下
    午至益邦公司接駁站旁，分別駕駛已經滿載事業廢棄物之附
    表編號、曳引車南下嘉義。戌○○以及子○○均明知卯
    ○○之指示與過往正常執行業務時不同，顯有隱情，詎均依
    卯○○指示而為，其中戌○○於95年1月24日，子○○接續
    於95年1月25日、26日兩度載運事業廢棄物，依酉○○、丑
    ○○以及丁○○等人帶領，進入中埔鄉掩埋場傾倒，並於95
    年1月27日3時許當場為警查獲；戌○○於95年1月26日午夜
    時刻抵達臺82線東西向快速道路水上交流道下，於翌日4時
    許遭查獲。
  (三)丙○○於95年1月間某日命綽號阿華之人告知酉○○聯繫未
    ○○之方式，由酉○○告以中埔鄉掩埋場現為彼等掌管，可
    以每車12,000元之低廉代價收受全振生公司之廢棄物，未○○明知酉○○之索價遠低於行情，詎仍貪圖此間獲利，指示
    庚○○於95年1月中旬至95年1月27日止，三度駕駛附表編號
    曳引車，滿載全振生公司收取之事業廢棄物前往臺82 線
    東西向快速道路水上交流道旁，嗣由酉○○、丑○○以及丁○○等人駕車，以車用無線電引導進入中埔鄉掩埋場傾倒。
    庚○○於95年1月27日4時許，在水上交流道旁等候時為警查
    獲。
三、戌○○、申○○以及亥○○等人均明知命彼等載運事業廢棄
    物南下嘉義之人為卯○○，並於台灣嘉義地方法院檢察署檢
    察官偵查中告知得依刑事訴訟法第181條拒絕證言，經彼等
    同意作證，始諭知具結之義務與偽證之處罰後，詎仍於供前
    或供後，就本件案情有重要關係事項，分別為下列虛偽供述
    ：
  (一)戌○○於95年2月16日供稱張國明（前允天環保股份有限公
    司實際負責人，另為不起訴處分）於95年1月26日命伊載運
    事業廢棄物至高雄縣岡山垃圾焚化爐，伊臨時起意，欲傾倒
    在中埔鄉掩埋場；又於95年5月12日供稱卯○○與本案無涉
    ，伊自願出資將允天環保股份有限公司收取之事業廢棄物傾
    倒在中埔鄉掩埋場內等情。
  (二)申○○於95年2月16日、4月13日供稱依張國明指示載運事業
    廢棄物南下，伊與戌○○自行起意欲傾倒在中埔鄉掩埋場等
    情。
  (三)亥○○於95年2月16日、5月13日供稱依李佳淋（卯○○之配
    偶）指示載運事業廢棄物至中山高速公路岡山交流道旁等候
    通知，途中暫在水上交流道旁休息，李佳淋事後交付進場確
    認單等情。
四、案經嘉義縣政府環境保護局告發暨法務部調查局嘉義縣調查
    站與嘉義縣警察局報請臺灣嘉義地方法院檢察署檢察官偵查
    起訴。
    理  由
甲、程序部分：
    被告丙○○爭執證人丑○○、酉○○、丁○○、黃龍警偵訊
    筆錄為審判外之陳述，無證據能力，另證人酉○○之偵訊筆
    錄未採一問一答方式為之，直接拷貝調查局之筆錄，因而無
    證據能力。又證人丑○○之偵訊前後歷時14小時，調查員以
    疲勞方式訊問，且言語多恐嚇及脅迫，偵查中亦未採一問一
    答方式，直接拷貝調查站筆錄，因而無證據能力；被告午○○爭執證人丑○○、丁○○警偵訊筆錄為審判外陳述，無證
    據能力；被告辛○○爭執證人丑○○、酉○○、丁○○、劉
    蜀光、己○○之警訊筆錄為審判外之陳述，無證據能力；被
    告壬○○、未○○爭執證人巳○○、徐宏欽、癸○○及庚○○之警偵訊筆錄為審判外之陳述，無證據能力；被告卯○○
    爭執證人申○○、戊○○、戌○○、子○○、黃龍警偵訊筆
    錄為審判外之陳述，無證據能力，經查：
１、按我國刑事訴訟法，已酌採英美法系之傳聞法則，於第159
    條第1項明定被告以外之人，於審判外之言詞或書面陳述，
    除法律有規定者外，不得作為證據，用以保障被告之反對詰
    問權。而本法所規定傳聞法則之例外，其中就被告以外之人
    於偵查中向檢察官所為之陳述，因檢察官代表國家偵查犯罪
    時，原則上當能遵守法定程序，且被告以外之人如有具結能
    力，仍應依法具結，以擔保其係據實陳述，故於第159 條之
    1第2項明定「除顯有不可信之情況者外」，得為證據；又被
    告以外之人於檢察事務官、司法警察官或司法警察調查中所
    為之陳述，基於實體發現真實之訴訟目的，依第159條之2規
    定，如與審判中之陳述不符時，經比較結果，其先前之陳述
    ，相對「具有較可信之特別情況」，且為證明犯罪事實存否
    所「必要」者，得為證據。而所謂「具有較可信之特別情況
    」，係指陳述是否出於供述者之真意、有無違法取供情事之
    信用性而言，故應就偵查或調查筆錄製作之原因、過程及其
    功能等加以觀察其信用性，據以判斷該傳聞證據是否有顯不
    可信或有特別可信之情況而例外具有證據能力。查被告等雖
    爭執前揭證人於警偵訊筆錄為審判外陳述，不具證據能力，
    查前揭證人酉○○、丁○○、劉蜀光、己○○、巳○○、徐
    宏欽、癸○○及庚○○等證人於警訊或調查局之證述部分，
    涉及前開有爭執被告之犯行部分，與原審之證述不符，而警
    訊之訊問部分涉及前開被告等之犯行，有證明犯罪事實之必
    要性，而前開證人於警訊中之陳述，業據證人等檢閱無誤，
    且已記明並無受強暴脅迫，客觀形式上具有可信性，而陳述
    之內容吻合扣案之跡證，具有可信之特別情況，仍具有證據
    能力。至於前開證人之偵訊筆錄與原審之陳述仍不相符，且
    不具有顯有不可信之情況，仍具有證據能力。而證人黃龍部
    分，公訴人係以其在95年3月23日偵訊筆錄之證述為證據，
    以證明被告戊○○等人之偽證犯行，經查其於偵查中業已具
    結，且無顯不可信之情況，仍具有證據能力，惟經原審審酌
    後其證言之證明力並無法證明被告戊○○等人之犯行，未採
    為判決之基礎，併予敘明。至於黃龍於原審審理中並未到庭
    作證，僅提出書面資料，該項資料屬於傳聞證據，不具證據
    能力，應予排除。
２、證人丑○○95年1月27日之調查筆錄，被告丙○○爭執證人
    丑○○之偵訊前後歷時14小時，調查員以疲勞方式訊問，且
    言語多恐嚇及脅迫等情。經查，從調查站之訊問筆錄觀察(
    95年度偵字第1008號卷一第17至21頁)，丑○○於95年1月27
    日凌晨3時許遭逮捕，而調查站於同日上午7時40分始開始第
    1次訊問，至當日12時15分暫停訊問，予以用餐及休息，至
    同日12時40分又開始訊問，調查員並告知丑○○難過的話要
    說，被告丑○○接著陳述很想睡 (原審卷四第209頁)，訊問
    至同日15時25分結束；另第2次訊問於同日16時5分開始，於
    17時15分結束，故被告丑○○之訊問時間係白天而非夜間，
    且中間已給予用餐及休息時間，調查員並曾關切丑○○是否
    覺得不舒服等情觀察，尚難認為有疲勞訊問之情形，縱然中
    間夾雜一句「很想睡」之用語，惟亦不當然可認為疲勞訊問
    。另從筆錄訊問之內容觀察，並無恐嚇及脅迫情形。又被告
    丙○○辯稱證人酉○○及丑○○之偵訊筆錄未採一問一答方
    式為之，直接拷貝調查局之筆錄，因而無證據能力，經查，
    證人酉○○及丑○○之偵訊筆錄確與調查筆錄一樣，然而被
    告以外之人於偵查中向檢察官所為之陳述，除顯有不可信之
    情況外，得為證據，刑事訴訟法第159條之1第2項定有明文
    。故本案所應關注者係偵訊筆錄確與調查筆錄一樣是否即有
    顯有不可信之情況，查偵訊筆錄與調查筆錄一樣，僅係筆錄
    制作上之便利，而以拷貝之方式為之，證人實際上亦已經由
    檢察官訊問，並於確認偵查筆錄內容後，於筆錄內簽名，並
    已簽有具結文，形式上尚難因為基於筆錄製作上之便利因而
    否定其證據能力，故於此種情形尚難符合顯有不可信之情況
    ，而排除其證據能力。
３、被告丙○○辯稱證人酉○○及丑○○之偵訊筆錄未採一問一
    答方式為之，直接拷貝調查局之筆錄，因而無證據能力，經
    查，證人酉○○及丑○○之偵訊筆錄確與調查筆錄一樣，然
    而被告以外之人於偵查中向檢察官所為之陳述，除顯有不可
    信之情況外，得為證據，刑事訴訟法第159條之1第2項定有
    明文。故本案所應關注者係偵訊筆錄確與調查筆錄一樣是否
    即有顯有不可信之情況，查偵訊筆錄與調查筆錄一樣，僅係
    筆錄制作上之便利，而以拷貝之方式為之，證人實際上亦已
    經由檢察官訊問，並於確認偵查筆錄內容後，於筆錄內簽名
    ，並已簽有具結文，形式上尚難因為基於筆錄製作上之便利
    因而否定其證據能力，故於此種情形尚難符合顯有不可信之
    情況，而排除其證據能力。
乙、有罪部分：
(一)被告丙○○部分：
    訊據被告丙○○否認犯行，辯稱：其並非柱潔公司實際負責
    人，並未參與中埔鄉垃圾掩埋場之傾倒廢棄物行為，於95年
    1月15日春風小吃部、1月22日嘉義市湖內里小吃部及1月20
    日明凰樓之聚餐並未談及非法傾倒廢棄物，至於給予同案被
    告酉○○及丑○○之新台幣 (下同)8 萬元係借款，而非投
    資柱潔公司，並提出本票2紙及收條1紙為證等情。經查：
  (一)被告丙○○替酉○○、丑○○出資八萬元，並指導渠成立柱
    潔公司：證人酉○○於調查中稱: 丙○○要我與乙○○成立
    一家清運公司，由丙○○指導在93年6月成立柱潔公司，以
    配合丙○○之掩埋場從事廢棄物清運工作，其與丑○○僅各
    出資20000元，而丙○○幫助其與丑○○各出資80000元，而
    丙○○、乙○○指定其為監察人。當時其提供身分證、印章
    及100000元予乙○○，並同意出任該公司之監察人等情，有
    調查筆錄可資參照 (95年度偵字第1008號卷一第25頁背面)
    。
  (二)丙○○主導柱潔公司之經營：證人酉○○於調查中稱：丙○○要我找綽號「阿華」之男子教其如何指揮調度拖車進場傾
    倒事業廢棄物，95年1月18日起才由其正式負責安排車輛進
    場事宜，其間約有80輛35噸拖車進場傾倒廢棄物，且稱該等
    廢棄物之來源為丙○○原來業務之往來等語 (95年度偵字第
    1008號卷第26頁背面)。嗣於偵查中亦為同一陳述(95年度偵
    字第1008號卷一第102、104、105頁)。另丑○○於偵查中亦
    為相同之陳述 (95年度偵字第1008號卷一第76 、77頁)。故
    被告丙○○為柱潔公司實際負責人，並參與利用垃圾場復育
    工程，未依廢棄物清除許可文件內容，清除廢棄物之行為。
  (三)雖證人酉○○及丑○○於原審審理中行交互詰問時均翻異前
    詞，惟互核其等於警偵中之證詞吻合，且與客觀證據亦相一
    致，事後翻異之詞顯為迴護被告丙○○之詞。又被告丙○○
    於95年1月20日曾到台南縣白河鎮明凰樓與同案被告辛○○
    、乙○○、酉○○等人飲酒，亦經其自白在卷 (原審卷一第
    201頁)。被告丙○○亦曾找工程顧問公司幫酉○○等申請環
    保公司 (95年度偵字第1008號卷一第175頁)。足見被告丙○○介入柱潔公司之業務甚深，從公司之成立、資金之提供、
    指定監察人、找工程顧問公司成立該公司、教被告酉○○等
    調度拖車、提供原有廢棄物業務之來源及與乙○○及酉○○
    聚餐等情，亦足見被告丙○○介入乙○○及酉○○等業務之
    深，故乙○○與酉○○等人於中埔鄉垃圾違法傾倒廢棄物之
    犯行，被告丙○○顯然參與其中，其與被告乙○○、酉○○
    等人係屬於共同正犯結構，而其角色係屬於指導者之角色應
    堪認定。至於其雖舉本票2紙及收條1紙為證 (原審卷一第16
    9、170頁，原審卷六第9頁)，惟查有關酉○○及丑○○究竟
    如何向被告丙○○借款乙情，酉○○及丑○○先則稱係丙○○幫其出資，嗣於原審中始稱係其等向被告丙○○借款8000
    0元，並提出本票為證。足見其等陳述已有不同，而如果事
    實確如同酉○○及丑○○所言係屬於借款，則歷經偵查之階
    段，竟不將本票提出，且於偵查中稱係被告丙○○幫其等出
    資等情，足見嗣後於原審提出之本票已有可疑，且與酉○○
    及丑○○偵查中之證述不同。又縱本票確屬於真實，且當時
    被告乙○○給予收條亦屬於真實，然而無論被告丙○○係以
    借款予被告酉○○及丑○○2人，或係幫其等出資，均無礙
    於被告丙○○在本案之犯意聯絡，故被告丙○○所辯尚非可
    採，其參與本案違法傾倒廢棄物之犯行應堪認定。
(二)被告乙○○、丁○○、酉○○、丑○○部分：
  (一)訊據被告乙○○、丁○○、酉○○均坦承前揭犯行，且有嘉
    義縣環境保護局稽查工作紀錄表（稽查時間：95年1月26 日
    22時至翌日8時）乙份、行政院環保署環境督察總隊中區環
    境督察大隊環境稽查工作紀錄（稽查時間：95年1月27 日14
    時50分至19時）、現場照片12幀。嘉義縣警察局中埔分局查
    處違反廢棄物清理法報告、行政院環境保護署95年3月6日環
    署督字第0950017494號函與所附照片13幀、蒐證採樣簡圖1
    張、檢驗報告2份以及該署95年2月7日稽查工作紀錄影本、
    嘉義縣環境保護局95年3月10日嘉環廢字第095000 4652號函
    、扣押車輛蒐證資料暨一覽表、扣案業餘無線電主機、對話
    器3組、手機1組等件為證，核與被告乙○○等之自白相符，
    被告乙○○、丁○○、酉○○共同參與本案違法傾倒廢棄物
    之犯行，亦堪認定。至於被告丑○○雖否認犯行辯稱對於柱
    潔公司內部營業狀況不清楚，不知違法及與其他被告並無犯
    意聯絡及行為分擔，又廢棄物清理法第41條第1項第4款之罪
    ，其處罰之對象僅指從事廢棄物清理之機構，不含單純受雇
    之人云云。惟有前揭證據可資佐證，且經證人乙○○ (95年
    度偵字第1455號第24頁)、丁○○ (95年度偵字第1008號卷
    二第195頁背面)、酉○○ (95年度偵字第1008號卷一第103
    頁)證述其參與其中，被告丑○○之辯解顯不可採。
  (二)按廢棄物清理法第四十一條第一項規定「從事廢棄物清除、
    處理業務者，應向直轄市、縣（市）主管機關或中央主管機
    關委託之機關申請核發公民營廢棄物清除處理機構許可文件
    後，始得受託清除、處理廢棄物業務」，又被告行為時同法
    （民國九十五年五月三十日修正公佈僅刪除第二項）第四十
    六條第一項第四款規定「未依第四十一條第一項規定領有廢
    棄物清除、處理許可文件，從事廢棄物貯存、清除、處理，
    或未依廢棄物清除、處理許可文件內容貯存、清除、處理廢
    棄物」；上開對行為人之刑事處罰規定，包括未申請核發許
    可從事廢棄物清除、處理機構，與未申請核發許可之從事廢
    棄物清除、處理業務者（包括自然人），此由該條款規定之
    前後段及同法第四十七條規定：法人之負責人、法人或自然
    人之代理人、受僱人或其他從業人員因執行業務犯第一項、
    第二項之罪者，除處罰其行為人外，對該法人或自然人科以
    罰金之規定觀之，可知未領有許可文件之自然人從事業務者
    亦屬同條第一項處罰之主體，並非限於經許可之公、民營廢
    棄物清理機構始得為處罰之主體。即自然人之從事業務者，
    未依該法第四十一條第一項規定領有廢棄物清除、處理許可
    文件，從事廢棄物貯存、清除、處理；或未依廢棄物清除、
    處理許可文件內容，貯存、清除、處理廢棄物者，均包括在
    內。否則一般人擅自清除廢棄物，無法處罰，當違本法為改
    善環  境衛生、維護國民健康之旨。
(三)被告辛○○部分：
  (一)訊據被告辛○○否認前揭犯行，辯稱：並未與丙○○、乙○○商定以低價搶標中埔鄉垃圾掩埋場復育工程，現場查獲之
    推土機司機己○○雖係被告辛○○僱用，惟僅係因復育工程
    需要而將高低不平之土地整平，而挖土機司機甲○○並非被
    告僱用，且亦未指示聽從被告酉○○之指揮，被告與丙○○
    、乙○○、劉蜀光、酉○○、丁○○、丑○○及午○○等人
    並無犯意聯絡，另提出他案決標公告影本8份為證等情。
  (二)經查：證人酉○○於調查中證稱「醉仔」在垃圾場先將舊垃
    圾挖開，讓拖車傾倒事業廢棄物，再由「阿安」以堆土機將
    垃圾堆平，而「阿安」係旺龍營造辛○○所僱用前來處理事
    業廢棄物 (95年度偵字第1008號卷一第26頁背面)。並稱辛○○提供該垃圾場作為傾倒事業廢棄物之場所，且於95年1
    月20日，其與辛○○、丙○○等人至台南縣白河鎮明凰樓等
    處喝酒，辛○○曾於喝酒時表示過年快到了，這一場大家努
    力拚一下，賺點錢好過年等語 (95年度偵字第1008號卷一第
    27頁背面、28頁)，嗣於偵查中亦為同一證述 (95年度偵字
    第1008號卷一第104、106頁)。證人丁○○亦證稱旺龍公司
    負責人辛○○曾與酉○○簽訂合約，由酉○○進行回填作業
    ，其曾與辛○○餐敘，辛○○亦知悉其等協助垃圾車進場管
    制之事宜 (95年度偵字第1008號卷一第85、88頁)。而證人
    甲○○證稱其係由綽號「林董」之男子所僱請於該處工作(
    嘉縣警刑偵一字第0950081083號卷第33頁)。嗣於偵查中表
    示林董即辛○○，僱用其於95年1 月9日開始在該掩埋場工
    作，工作時間為凌晨2至4時 (95年度偵字第1008號卷一第
    160頁)。證人己○○偵查中證稱係由辛○○僱用，辛○○於
    前一天曾通知其早點到垃圾場，配合挖土機進行廢棄物掩埋
    作業，因而於27日當日凌晨4時許到垃圾場。辛○○每日以
    2000元之代價僱用，已給予3日工資6000元，其係依照辛○○及辛○○僱用之現場管理員之指揮，將載運往中埔鄉垃圾
    掩埋場之廢棄物掩埋後加以整地 (95 年度偵字第1008號卷
    二第58頁)嗣前揭證人等於原審審理中亦均翻異前詞，惟其
    等之證詞與警訊中之證述，差異甚大，且均避重就輕，然事
    實僅有一個，前述證人前後歧異之說詞，必有虛偽之處，查
    前揭警偵訊之證詞，數證人間之證詞可以互相勾稽，且甚為
    吻合，足堪採信。另證人劉蜀光亦證稱被告辛○○安排怪手
    、推土機進場，場地整理後即有車輛載運廢棄物傾倒垃圾(
    95年度偵字第1008號卷一第29頁背面132頁)，而辛○○亦曾
    給予證人劉蜀光名片，載明拖車、挖土機及吊車等之電話(
    95年度偵字第1008號卷一第32頁)。並證稱辛○○係股東，
    因而聽命辛○○之指揮 (原審卷四第272至281頁)。而根據
    中埔鄉公所有關中埔鄉臨時垃圾掩埋場復育工程之開標紀錄
    ，該工程之核定底價為208000元，然而辛○○之旺龍公司卻
    以0000000之低價得標，此有開標紀錄附卷可稽 (95年度偵
    字第1008號卷三第282頁)。而由於價格偏低，中埔鄉公所曾
    以查詢單向旺龍營造廠股份有限公司查詢，該公司則以自有
    土方工程成本會降低為由而回復鄉公所，亦有查詢紀錄可稽
    (95年度偵字第1008號卷三第283頁)。另證人即中埔鄉垃圾
    掩埋場復育工程有關設監造案件之得標人潘聰龍證稱旺龍公
    司投標時提報之單價中數項工程費用均胡亂報價，明顯低於
    市場價格，完全不合常理 (95年度偵字第1008號卷三第102
    頁背面)。足見被告辛○○以低價搶標中埔鄉臨時垃圾掩埋
    場復育工程，得標後即與丙○○、乙○○等人進行任意傾倒
    事業廢棄物之行為，辛○○並僱請同案被告己○○、甲○○
    聽從現場負責人酉○○之指示，從事廢棄物之挖掘、進場掩
    埋及現場土地整平等工作。故辛○○涉及本案甚深，從搶標
    復育工程、僱用被告己○○、甲○○從事廢棄物之挖掘、掩
    埋，指揮被告劉蜀光調度拖車、吊車等工作，並與丙○○等
    人至台南縣白河鎮明凰樓等處喝酒等情，辛○○應係共同正
    犯無疑。其雖辯稱得標前揭復育工程之價格並不低，並提出
    前揭他案決標公告影本8份以資證明，惟價格高低僅係一項
    佐證，其介入廢棄物傾倒之多項事證已如前述，所辯尚難採
    信。
(四)被告己○○、甲○○部分：
  (一)訊據被告己○○、甲○○均否認前揭犯行，己○○對於受僱
    於被告辛○○，薪資1天1200元，在中埔鄉垃圾掩埋場從事
    堆土之工作固不爭執，惟辯稱並未從事於清理廢棄物之工作
    。而被告甲○○則辯稱不知該行為違法，且主觀上並無犯意
    ，又廢棄物清理法第41條第1項第4款之罪，其處罰之對象僅
    指從事廢棄物清理之機構，不含單純受雇之人等語。
  (二)經查: 己○○於警訊中自承所操作之推土機係辛○○所有，
    其工作係於傾倒廢棄物後以土方加以整平，並稱處理的都是
    塑膠及布等廢棄物 (嘉縣警刑偵一字第0950081083號卷第28
    、29頁)。於偵查中又稱被告甲○○開怪手挖土覆蓋垃圾，
    其再將土地壓平 (95年度偵字第1008號卷一第158頁)。足見
    被告己○○確係從事於將傾倒廢棄物整平之工作，其空言否
    認，尚難採信。至於甲○○雖辯稱不知行為違法，惟行為人
    不得因不知法律而免除其刑。又被告甲○○從事於廢棄物之
    挖掘工作，主觀上尚難認為其不知從事於廢棄物之清除工作
    ，又廢棄物清理法第46條第1項第4款前段規定處罰擅自貯存
    、清除、處理廢棄物之行為，前已述及係指依同法第41 條
    第1項規定領有許可文件為阻卻違法之事由，非謂該款僅處
    罰公民營業者，否則一般人擅自清除廢棄物，無法處罰，當
    違本法為改善環境衛生、維護國民健康之旨。被告甲○○雖
    受僱於辛○○而從事於廢棄物之清除，惟仍符合前揭條款之
    要件，其犯行應堪認定。
(五)被告午○○部分：
  (一)被告午○○矢口否認犯行，辯稱：案發當日其係至丁○○家
    喝酒，丁○○提及要找丑○○，因見丁○○喝酒甚多，因而
    載丁○○至中埔鄉垃圾掩埋場，其並未參與本案非法傾倒廢
    棄物之行為，亦未受被告丙○○之指示而參與本案。
  (二)經查：午○○當場經警逮捕，且衡諸證人丁○○證稱案發前
    一日午○○找其喝酒，因其表示有事要做，午○○即跟著過
    去，而於案發當日凌晨載被告午○○過去，並表示午○○之
    前也參與清運垃圾之行為 (95年度偵字第1008號卷一第89頁
    )。所述情節與午○○之自白已有不符。另證人丑○○亦證
    稱柱潔公司從事非法掩埋廢棄物之過程，午○○均知情，且
    從95年1月27日起至查獲當日止，午○○已有7、8次參與其
    中，午○○每次都會事先與丁○○開車前往水上鄉82號東西
    快速道路水上交流道旁等候，等到載運廢棄物之車輛集結完
    畢，午○○即會乘坐丁○○駕駛之車輛協助引導拖車至掩埋
    場傾倒廢棄物，故95年1月27日午○○即當場遭警逮捕 (95
    年度偵字第1008號卷一第79頁)。故證人丁○○及丑○○之
    證述均表示被告午○○參與本案，而如被告午○○表示，其
    與丁○○為朋友關係，亦在一起喝酒，衡情丁○○當不至於
    誣陷被告午○○，且證人丁○○與丑○○之證述又相同，應
    堪採信。至於嗣後證人丁○○及丑○○於原審中均翻異前詞
    ，惟真象自不因事後證人證詞之歧異而動搖，午○○參與本
    案之犯行應堪認定。
(六)被告壬○○、未○○、寅○○、巳○○、癸○○及庚○○部
    分：
    訊據被告壬○○、未○○、寅○○、巳○○、癸○○及庚○○等人，壬○○固坦承經由阿華之介紹認識被告乙○○及酉
    ○○，並約定以1車12000元代價載運垃圾至中埔鄉掩埋場，
    壬○○因而指示寅○○至中埔鄉垃圾掩埋場傾倒垃圾，而寅
    ○○並調度巳○○、癸○○參與其傾倒之行為，被告寅○○
    、巳○○、癸○○亦均坦承前情。而被告未○○固亦坦承指
    示庚○○至中埔鄉垃圾掩埋場傾倒垃圾。惟均否認犯罪，被
    告壬○○、未○○、寅○○、巳○○、癸○○及庚○○均辯
    稱：如未涉及非法棄置廢棄物之情形及合法清除、處理行為
    數量超量之情形，均屬違反廢棄物清理法第42條之規定，故
    本案僅係違反行政法部分，而非違反刑法；中埔鄉垃圾掩埋
    場由旺龍公司承包復育中，仍可傾倒垃圾，蓋依復育工程契
    約第17條明定工程可以運送廢棄物；未○○另辯稱其過年期
    間處理大型家具廢棄物無須3聯單，進場亦無需經過磅程序
    等情。經查：壬○○、未○○、寅○○、巳○○、癸○○及
    庚○○等人均領有廢棄物清除許可文件，此有清除許可證及
    營利事業登記證等件足資參照 (原審卷二第30至36頁、卷五
    第126至143頁)。而壬○○指示寅○○至中埔鄉垃圾掩埋場
    傾倒垃圾，寅○○並調度巳○○、癸○○參與傾倒垃圾，寅
    ○○及癸○○分別於27日及查獲前1週傾倒垃圾，而巳○○
    於27日傾倒垃圾等情，均業據壬○○、寅○○、巳○○、癸○○坦承在卷，且寅○○、巳○○、癸○○均遭警當場逮捕
    ，核與被告壬○○、寅○○、巳○○、癸○○自白相符，且
    有扣案如附表被告寅○○、巳○○、癸○○扣案之車輛足憑
    ，此項事實自堪認定。至於被告庚○○於本院審理中辯稱曾
    去前揭垃圾場3次，惟第1次勘查，第2次車輛故障，第3次在
    交流道被查獲，故尚未傾倒云云，惟被告庚○○於偵查中業
    已均承倒3次 (95年度偵字第1008號卷二第75頁)，所辯顯係
    事後卸責之詞，不足採信。至於中埔鄉垃圾掩埋場於復育中
    不得傾倒垃圾，亦有嘉義縣中埔鄉公所95年8月15日中鄉清
    字第0950010128號函可資參照 (原審卷二第113頁)，而本案
    中埔鄉垃圾掩埋場係目前正辦理復育工程之公有掩埋場，並
    不具備受託處理廢棄物之資格，故清除機構私自將廢棄物載
    運至該地點傾倒時，該行為仍屬非法處理行為，清除機構應
    已涉及違反廢棄物清理法第46條第1項第4款前段，亦有行政
    院環境保設署95年8月10日環署廢字第095006108 9號函可參
    。足見被告壬○○、未○○、寅○○、巳○○、癸○○及庚○○等違法傾倒廢棄物之行為仍屬於違反廢棄物清理法之行
    政刑法行為，而由於被告壬○○、未○○、寅○○、巳○○
    、癸○○及庚○○均有清除許可文件，其等之行為係觸犯該
    法第第46條第1項第4款後段之行為。至於被告未○○另辯稱
    其過年期間處理大型家具廢棄物無須3聯單，進場亦無需經
    過磅程序等情，惟並無任何證據足資參照，尚難採信。故被
    告壬○○、未○○、寅○○、巳○○、癸○○及庚○○等人
    之前揭犯行，應堪認定。
(七)被告卯○○、子○○、戌○○部分：
  (一)訊據被告卯○○、子○○、戌○○、均否認犯罪，卯○○辯
    稱：並未指示戌○○、申○○、戊○○（以上二人另諭知無
    罪，詳後述）、子○○至中埔鄉垃圾掩埋場傾倒廢棄物。如
    有違反廢棄物清理法應僅止於行政法部分，不涉及刑罰；又
    中埔垃圾場由旺龍公司承包復育中，仍可傾倒垃圾等情。被
    告子○○對於曾載運垃圾至中埔鄉垃圾掩埋場傾倒並不爭執
    ，惟辯稱該處為合法掩埋場，不知係非法掩埋場等情。
  (二)經查：
  １被告卯○○、子○○、戌○○均有清除許可文件，此有清除
    許可證及營利事業登記證等件足資參照 (原審卷二第30至36
    頁、卷五第126至143頁)。
  ２卯○○於偵查中自白及證稱其透過阿華認識被告酉○○，酉
    ○○打電話向其表示有個地方可以倒垃圾，1車12000元，而
    其把錢交給司機，由司機當場給予酉○○ (95年度偵字第10
    08號卷二第165頁)，又稱申○○、戌○○、亥○○係由其通
    知出車，而其將酉○○之電話給付洪有福 (95年度偵字第10
    08號卷二第165頁)，並稱：「申○○、戌○○出車，是我通
    知的。」，「戌○○領允天的薪水，申○○靠行向我領薪水
    ，以趟數計算。」，「我叫亥○○載垃圾和泰豐公司一起走
    ，原本要去六甲鄉公所，在水上交通道就被查獲。」（見偵
    三卷第166－167頁，卯○○稱原本要去六甲鄉公所，惟申○○、戌○○、亥○○係在等候進中埔鄉垃圾場時被查獲，僅
    未傾倒而已，故卯○○稱原本要去六甲鄉公所一詞不可採。
    ）。被告亥○○亦表示綽號「麻將」 (卯○○之綽號為麻將
    )叫其至嘉義水上交流道聽候指示 (95年度偵字第1008號卷
    二第165頁)。子○○亦證稱綽號麻將之男子以電話聯絡其至
    嘉義水上交流道等候，以無線電與綽號「阿林」聯絡，有人
    會以無線電聯絡其至中埔垃圾掩埋場，並有一部自小客車帶
    領至該處傾倒等語 (嘉縣警刑偵一字第0950081083號卷第2
    頁、95年度偵字第1008號卷二第43至44頁、卷三第136頁)，
    足見被告卯○○之自白及證述確有可採，被告卯○○指示申
    ○○、戌○○、亥○○及子○○至中埔鄉垃圾掩埋場傾倒垃
    圾之事實應堪認定。
  ３被告戌○○於95年1月27日經警於交流道當場查獲，此項事
    實業據被告戌○○自白在卷，且有嘉義縣警察局中埔分局查
    處違反廢棄物清理法報告、扣押車輛蒐證資料暨一覽表等件
    足憑，自堪信為真實。而被告戌○○除於1月27日交流道經
    警查獲外，亦曾於同月24日傾倒垃圾 (嘉縣警刑偵一字第
    0950081083號卷第43頁)，事後雖翻異其詞，無非卸責之詞
    ，不足採信。另被告子○○接續於95年1月25日、26日兩度
    載運事業廢棄物，依酉○○、丑○○以及丁○○等人帶領，
    進入中埔鄉掩埋場傾倒，並於95年1月27日3時許當場為警查
    獲等情，亦經被告子○○自白在卷 (嘉縣警刑偵一字第
    0950081083號卷第3頁)。故被告戌○○及子○○之犯行自堪
    認定。
  ４如前所述，中埔鄉垃圾掩埋場於復育中不得傾倒垃圾，有嘉
    義縣中埔鄉公所95年8月15日中鄉清字第0950010128號函可
    資參照。而本案中埔鄉垃圾掩埋場係目前正辦理復育工程之
    公有掩埋場，並不具備受託處理廢棄物之資格，故清除機構
    私自將廢棄物載運至該地點傾倒時，該行為仍屬非法處理行
    為，清除機構應已涉及違反廢棄物清理法第46條第1項第4款
    前段，亦有前揭行政院環境保設署95年8月10日環署廢字第
    095006108 9 號函可參。故被告卯○○辯稱其行為僅涉及行
    政罰部分，不涉及刑罰云云，尚非可採。
  ５被告子○○辯稱中埔鄉垃圾掩埋場為合法掩埋場，不知係非
    法掩埋場等情，惟查該掩埋場進入之處設有復育工程之告示
    牌，此有照片可資參照 (95年度偵字第1008號卷三第205頁)
    ，且經證人劉蜀光於原審證稱該造示牌設於大門外之右手邊
    ，寬約70公分，長度60公分，離地面約170公分，如果進入
    掩埋場，可以看到該告示牌，有證人劉蜀光之筆錄可參 (本
    院卷四第279頁至208頁)。而子○○駕車進入該掩埋場，係
    於凌晨3時進場，1車給付12000元 (95年度偵字第1008號卷
    一第148頁)，又進入中埔鄉垃圾掩埋場無需給予確認單等情
    亦有證人亥○○之證述可稽 (原審卷四第165頁)，而被告子
    ○○於原審證述時亦為相同之陳述 (原審卷四第156頁)，亦
    足堪參照，故進入中埔鄉垃圾掩埋場傾倒垃圾之時間點在凌
    晨、且無需經由過磅及給予確認單等程序，進入中埔鄉垃圾
    掩埋場大門之右側復有復育工程之告示，被告子○○辯稱不
    知係非法掩埋場云云，尚難採信。被告等犯罪事實均堪認定
    。
(八)申○○、戌○○、亥○○偽證部份：
    申○○、戌○○、亥○○於偵訊中，明知係卯○○指示其前
    往中埔鄉系爭土地倒垃圾之事實，卻於具結後，對案情重要
    關係之事項，分別為虛偽之陳述，戌○○於95年2月16日供
    稱張國明（前允天環保股份有限公司實際負責人，已另為不
    起訴處分）於95年1月26日命其載運事業廢棄物至高雄縣岡
    山垃圾焚化爐，其臨時起意，欲傾倒在中埔鄉掩埋場；又於
    95年5月12日供稱卯○○與本案無涉，其自願出資將允天環
    保股份有限公司收取之事業廢棄物傾倒在中埔鄉掩埋場內等
    情。而申○○於95年2月16日、4月13日供稱依張國明指示載
    運事業廢棄物南下，其與戌○○自行起意欲傾倒在中埔鄉掩
    埋場等情。亥○○於95年2月16日、5月13日供稱依李佳淋（
    卯○○之配偶）指示載運事業廢棄物至中山高速公路岡山交
    流道旁等候通知，途中暫在水上交流道旁休息，李佳淋事後
    交付進場確認單等情，有各該筆錄及具結文可資參照，被告
    申○○、戌○○、亥○○偽證之事實亦堪認定。
三、論罪科刑之理由：
(一)按行為後法律有變更者，適用行為時之法律。但行為後之法
    律有利於行為人者，適用最有利於行為人之法律，刑法第2
    條第1項定有明文。被告行為後，刑法業於94年2月2日修正
    公布，於95年7月1日施行，查廢棄物清理法第46條第4款
    之罪，法定刑得併科新臺幣300萬元以下罰金，而依修正後
    刑法第33條第5款修正為：「主刑之種類如下：五、罰金：
    新臺幣一千元以上，以百元計算之」等規定，是依修正後之
    法律，廢棄物清理法第46條第1項第4款之罪所得併科處之罰
    金刑最低為新臺幣1000元；然依被告行為時之刑罰法律，即
    修正前刑法第33條第5款規定之罰金最低額1元，該罪之罰金
    刑最低額為銀元1元，若換算為新臺幣，僅為新臺幣3元。
    依修正前刑法第41條第1項前段規定，易科罰金之折算標準
    ，係以銀元1元以上3元以下折算1日（依罰金罰鍰提高標準
    條例廢止前第2條規定，就其原定數額提高為100倍折算1日
    ，即銀元100、200、300元折算1日，換算成新臺幣即300、
    600、900元折算1日）。該規定修正後，易科罰金之折算標
    準則係以新臺幣1,000、2,000、3,000元折算1日。綜合比較
    新舊法罰金及易科罰金之規定，以修正前之規定，較有利於
    被告，依刑法第2條第1項之規定，應適用修正前刑法之規定
    。依修正前刑法第28條規定為：「二人以上共同實施犯罪
    之行為者，皆為正犯」，修正後之規定則為：「二人以上共
    同實行犯罪之行為者，皆為正犯」，揆諸本條之修正理由係
    為釐清陰謀共同正犯、預備共同正犯、共謀共同正犯是否合
    乎本條規定之正犯要件，並排除陰謀、預備共同正犯。然本
    件被告等之共同正犯，均係實行正犯，無論依修正前後之規
    定，均屬共同正犯，依新舊法一體適用原則，應適用舊法。
(二)查被告丙○○、辛○○、乙○○、丁○○、酉○○、丑○○
    、己○○、甲○○、午○○等人僅係以柱潔公司名義為晃子
    ，而進行違法傾倒廢棄物之行為，而柱潔公司領有嘉義縣政
    府清除許可證，此有該證附卷可稽 (原審卷五第136頁)，故
    被告丙○○、乙○○、丁○○、酉○○、辛○○、己○○、
    甲○○、午○○所為均係犯廢棄物清理法第46條第1項第4款
    後段之未依廢棄物清除許可文件內容清除廢棄物罪。被告丙○○等人有犯意聯絡及行為分擔，均為共同正犯。而被告丙○○等人之行為於密切接近之時地實施，侵害同一之法益，
    各行為之獨立性極為薄弱，依一般社會健全觀念，在時間差
    距上，難以強行分開，在刑法評價上，以視為數個舉動之接
    續施行，合為包括之一行為予以評價，較為合理，屬接續犯
    ，為包括之一罪。公訴人認被告丙○○、乙○○、丁○○、
    酉○○、辛○○、午○○所為係犯廢棄物清理法第46條第2
    項之常業犯行，惟廢棄物清理法之常業犯業已於95年5 月30
    日修正，自95年7月1日施行，查被告丙○○等人於犯罪後，
    法律已有變更，刪除常業犯規定，新法對前述被告等較有利
    ，應適用新廢棄物清理法第46條之規定，起訴法條尚有未洽
    ，應予變更。又丑○○前於91年間因違反動產擔保交易法案
    件經台灣嘉義地方法院判處有期徒刑4月，甫於91年10月25
    日易科罰金執行完畢，此有台灣高等法院被告前案紀錄表可
    稽，其於執行完畢5年內再犯本件有期徒刑以上之罪，為累
    犯，而本案有關累犯新舊法之規定相同，應逕依新刑法加重
    其刑。
(三)被告壬○○、寅○○、巳○○、癸○○、未○○、庚○○、
    子○○、卯○○、戌○○等人領有廢棄物清除許可文件，核
    其等所為均係犯廢棄物清理法第46條第1項第4款後段之未依
    廢棄物清除許可文件內容清除廢棄物罪，公訴人認被告子○○係犯同條款前段之罪，起訴法條尚有未洽，應予變更。被
    告壬○○、寅○○、巳○○、癸○○間、子○○、卯○○、
    戌○○間、未○○、庚○○間，各有犯意聯絡及行為分擔，
    均為共同正犯。而前述被告等人之行為於密切接近之時地實
    施，侵害同一之法益，各行為之獨立性極為薄弱，依一般社
    會健全觀念，在時間差距上，難以強行分開，在刑法評價上
    ，以視為數個舉動之接續施行，合為包括之一行為予以評價
    ，較為合理，屬接續犯，為包括之一罪。
四、原審就被告丙○○、辛○○、乙○○、丁○○、酉○○、丑
    ○○、己○○、甲○○、午○○、壬○○、寅○○、巳○○
    、癸○○、子○○、卯○○、戌○○、未○○、庚○○部分
    ，因予適用廢棄物清理法第46條第1項第4款、刑法第11條前
    段、第28條、第168條、第47條第1項、第74條第1項、第2項
    第4款、第2條第1項、修正前刑法第41條第1項前段，廢止前
    罰金罰鍰提高標準條例第2條，中華民國96年罪犯減刑條例
    第2條第1項第3款、第7條、第9條，並審酌被告丙○○前於
    92年間因違反廢棄物清理法案件，經原審判處有期徒刑7月
    ，緩刑2年，嗣經本院駁回上訴確定，此有前案紀錄表可稽
    ，仍不知悔改，為貪圖個人私益，不顧環境永續發展，違法
    傾倒廢棄物，而丙○○於共犯結構中基於指導之地位，惡性
    重大，犯後又不知悔改，猶意圖卸責。被告辛○○以旺龍公
    司之名義以低價搶標舊中埔鄉垃圾掩埋場復育工程，不思維
    護垃圾場之永續發展，竟貪圖利益，與丙○○等人合謀違法
    傾倒廢棄物，並指示被告己○○、甲○○進場處理違法廢棄
    物，事後猶意圖卸責；被告乙○○、丁○○、酉○○配合被
    告丙○○、辛○○之謀議，違法傾倒廢棄物，並負責執行，
    並考量共犯結構之層級性及犯後已坦承犯行，然迴護被告丙○○及辛○○等人；被告午○○於本案中雖有引導車輛之情
    形，惟涉案情節尚輕；被告己○○、甲○○在共犯層級中屬
    於情節較為輕微之共犯，壬○○、卯○○、未○○營環保公
    司，貪圖利益，不思合法傾倒廢棄物，維護環境之整潔及國
    民之健康，竟違法指示拖車司機違法傾倒廢棄物，犯後猶意
    圖卸責。而被告寅○○、巳○○、癸○○、戌○○、庚○○
    、子○○經任貨車司機，違法傾倒廢棄物，污染環境等情，
    等一切情狀，及所犯均在96年4月24日以前，復無不得減刑
    之情形，均依中華民國罪犯減刑條例之規定，予以減刑，分
    別量處丙○○有期徒刑三年六月，減為一年九月，乙○○有
    期徒刑三年二月，減為一年七月，丁○○有期徒刑二年十月
    ，減為一年五月，酉○○有期徒刑三年，減為一年六月，丑
    ○○有期徒刑三年，減為一年六月，辛○○有期徒刑三年六
    月，減為一年九月，己○○、甲○○均處有期徒刑一年，減
    為六月，午○○處有期徒刑一年，減為六月，己○○、甲○○、午○○部分並諭知易科罰金之折算標準，並宣告緩刑二
    年，己○○、甲○○應於判決確定後向公庫支付十五萬元，
    午○○應於判決確定後向公庫支付十八萬元。卯○○處有期
    徒刑一年八月，減為十月，緩刑二年，應於判決確定後向公
    庫支付四十萬元，壬○○處有期徒刑一年四月，減為八月，
    緩刑二年，應於判決確定後向公庫支付三十萬元，寅○○、
    癸○○處有期徒刑一年，減為六月，並諭知易科罰金之折算
    標準，巳○○、子○○處有期徒刑一年，減為六月，並諭知
    易科罰金之折算標準，並宣告緩刑二年，應於判決確定後向
    公庫支付十五萬元，未○○處有期徒刑一年二月，減為七月
    ，緩刑二年，應於判決確定後向公庫支付二十五萬元，庚○○處有期徒刑一年，減為六月，並宣告易科罰金之折算標準
    ，及緩刑二年，應於判決確定後向公庫支付十五萬元，戌○○處違反廢棄物清理法部分，處有期徒刑一年，減為六月，
    偽證部分，處有期徒刑四月，減為有期徒刑二月，並定應執
    行刑及宣告緩刑二年，應於判決確定後向公庫支付十八萬元
    ，申○○、亥○○偽證部分，均量處有期徒刑四月，減為有
    期徒刑二月，本院經核其認事用法俱無不合，量刑亦稱妥適
    ，被告等上訴意旨否認犯罪，或指量刑過重，公訴人上訴，
    認量刑過輕或緩刑不當，為無理由，應予駁回。
丙、無罪部分：
一、亥○○、申○○、戊○○、辰○○傾倒廢棄物部分：
（一）公訴意旨以：申○○、戊○○以及亥○○，辰○○分別駕
      駛已經滿載事業廢棄物之附表編號、、、曳引車
      載運事業廢棄物，欲進入舊中埔鄉掩埋場傾倒，於95年1
      月26日午夜時刻抵達臺82線東西向快速道路水上交流道下
      ，於翌日4時許遭查獲。辰○○未領有廢棄物清除許可文
      件，而戊○○領有許可文件，均基於違反廢棄物清理法之
      犯意，於95年1月26日下午，依自稱「林仔」之人電召，
      駕駛附表編號之曳引車載運廢棄物至臺82線東西向快
      速道路水上交流道旁等候。辰○○、戊○○於95年1月27
      日4時許，在水上交流道旁等候聯絡時為警查獲。認被告
      等犯廢棄物清理法第46條第1項第4款前、後段之罪嫌等語
      。
（二）訊據被告亥○○辯稱：並未至中埔鄉垃圾掩埋場，僅係在
      交流道休息；被告申○○均辯稱：係臨時起意至中埔鄉垃
      圾掩埋場傾倒，但尚未傾倒等情；被告戊○○辯稱：其車
      輛靠行泰豐公司，當天車輛原係要往六甲垃圾場傾倒，並
      非被告卯○○指示其前往中埔鄉垃圾場傾倒廢棄物，而查
      獲當時係在水上交流道休息等情。被告辰○○辯稱：並未
      至中埔鄉垃圾掩埋場，僅係在交流道休息等語。
（三）按「未遂犯之處罰，以有特別規定者為限，並得按既遂犯
      之刑減輕之。」刑法第25條第二項規定甚明。而廢棄物清
      理法第46條第1項第4款後段並未處罰未遂犯, 被告申○○
      、戌○○、庚○○、亥○○、戊○○、辰○○等六人於95
      年1月27日凌晨在台82線水上交流道下即被查獲, 尚未進
      入系爭掩埋場之情，業經被告申○○、庚○○、戊○○以
      及亥○○、戌○○、辰○○於警詢及偵查中陳明，並有嘉
      義縣環境保護局稽查工作紀錄表在警一卷第78-81可按，
      渠等行為尚未達傾倒廢棄物之實施階段，為未遂。而廢棄
      物清理法第46條未處罰未遂，故該次被查獲之行為應屬不
      罰。而被告申○○、戊○○、亥○○、辰○○均供稱係第
      一次去系爭地點傾倒垃圾，故此部分行為應屬不罰，自應
      諭知無罪。
二、戊○○被訴偽證部分：
（一）公訴意旨認：戊○○明知指示其至中埔垃圾掩埋場之人，
      並於台灣嘉義地方法院檢察署檢察官偵查中告知得依刑事
      訴訟法第181條拒絕證言，經彼等同意作證，始諭知具結
      之義務與偽證之處罰後，詎仍於供前或供後，就本件案情
      有重要關係事項，為虛偽供述，戊○○警訊筆錄先稱其載
      運廢棄物係自己接的生意，載運之目的地係高雄縣仁武，
      後稱稱黃玉成指示其至台南縣六甲鄉公所掩埋場或高雄仁
      武焚化爐，惟嗣於95年2月13日、同年月16日偵查中供稱
      黃玉成於95年1月26日交付運費，命其載運泰豐公司收取
      之事業廢棄物南下，在水上交流道旁等候通知；又於95年
      3月23日供稱由車用無線電聽聞寅○○告知可載運事業廢
      棄物進入中埔鄉掩埋場傾倒，黃玉成為求清除泰豐公司收
      取之事業廢棄物，逕命戊○○南下，且於事後交付倒填日
      期之進場確認單等情，究竟其是否受黃玉成之指示，指示
      至何處傾倒，黃玉成有無指示其至中埔鄉垃圾掩埋場傾倒
      廢棄物等情為虛偽之陳述。涉犯刑法偽證罪等語。
（二）查被告卯○○並未證稱被告戊○○是伊通知去中埔鄉垃圾
      場非法傾倒垃圾的（見偵三卷第167頁），而公訴人起訴
      之犯罪事實亦未認定被告戊○○係受被告卯○○指揮，故
      戊○○警訊筆錄陳稱其載運廢棄物係自己接的生意，載運
      之目的地係高雄縣仁武焚化爐傾倒 (嘉縣警刑偵一字第09
      50081083號卷第14頁)，嗣又陳稱係黃玉成指示其至台南
      縣六甲鄉公所掩埋場或高雄仁武焚化爐 (95年度偵字第10
      08號卷一第283頁)。於95年2月13日、同年月16日供稱黃
      玉成於95年1月26日交付運費，命其載運泰豐公司收取之
      事業廢棄物南下，在水上交流道旁等候通知；又於95 年3
      月23日供稱由車用無線電聽聞寅○○告知可載運事業廢棄
      物進入中埔鄉掩埋場傾倒，黃玉成為求清除泰豐公司收取
      之事業廢棄物，逕命戊○○南下，且於事後交付倒填日期
      之進場確認單等情，亦有各該偵訊筆錄可稽。均不足以認
      係對案情重要關係之事項，為虛偽之陳述，其偽證犯行尚
      不能證明。
三、此外又查無其他任何積極之證據，足認（一）被告亥○○、
    申○○、戊○○、辰○○有廢棄物清理法第46條第1項第4款
    前、後段行為，（二）被告戊○○有偽證行為，自應諭知無
    罪。
四、原審就亥○○、申○○、戊○○、辰○○有廢棄物清理法第
    46條第1項第4款及戊○○有偽證部分予以論罪科刑，尚有未
    洽，被告亥○○、申○○、戊○○、辰○○上訴，否認犯罪
    ，為有理由，應由本院將原判決此部分及亥○○、申○○定
    執行刑部分並附條件緩刑均撤銷，改判亥○○、申○○、戊○○、辰○○違反廢棄物清理法部分及戊○○有偽證部分均
    無罪。亥○○、申○○偽證上訴駁回部分，查被告未曾受有
    期徒刑以上刑之宣告，有卷內前科表可查，經此偵序教訓，
    應知警惕諒無再犯之虞，本院認所宣告之刑，以暫不執行為
    適當，併諭知緩刑二年，以勵自新。
五、不另為無罪諭知部分：
（一）公訴意旨又以：庚○○、戌○○於95年1月27日4時許，載
      運事業廢棄物，欲進入舊中埔鄉掩埋場傾倒，在水上交流
      道旁等候時為警查獲，認庚○○、戌○○於95年1月27日4
      時許，犯廢棄物清理法第46條第1項第4款前段罪嫌等語。
（二）查：庚○○於偵查中陳稱：「於95年一月中旬開始，共傾
      倒三次。」，「被查獲前一星期，共傾倒三次，第一次倒
      二車，第二次倒三車，第三次就是95年1月27日被查扣的
      那一次，尚未傾倒即遭查獲。」（見偵二卷第75頁），被
      告庚○○前曾傾倒二次，被告戌○○於警詢陳稱：「（第
      一次是何時？共計載幾次？）約三天前從允天公司載事業
      廢棄物至中埔，總共載運2次。」（見警卷第43頁），故
      被告戌○○於95年1月24日已傾倒一次，已予論罪如前，
      庚○○第三次、戌○○第二次即95年1月27日凌晨被查獲
      時，尚未傾倒，為不罰．惟與前二次有接續犯之一罪關係
      ，爰不另為無罪諭知。
據上論結，應依刑事訴訟法第368條，第369條第1項、第364條、
第301條第1項、刑法第74條第1項第1款判決如主文。
本案經檢察官趙中岳到庭執行職務。
中    華    民    國    97    年    9     月    2     日
                  刑事第五庭    審判長法  官  楊明章
                                      法  官  顏基典
                                      法  官  楊子莊
以上正本證明與原本無異。
如不服本判決，應於收受本判決後十日內向本院提出上訴書狀。
其未敘述上訴理由者並得於提起上訴後十日內向本院補提理由書
狀（均須按他造當事人之人數附繕本）「切勿逕送上級法院」。
                                      書記官  王全龍
中    華    民    國    97    年    9     月    3     日
附錄本案論罪科刑法條全文
廢棄物清理法第46條：
有下列情形之一者，處1年以上5年以下有期徒刑，得併科新臺幣
3百萬元以下罰金：
一、任意棄置有害事業廢棄物。
二、事業負責人或相關人員未依本法規定之方式貯存、清除、處
    理或再利用廢棄物，致污染環境。
三、未經主管機關許可，提供土地回填、堆置廢棄物。
四、未依第41條第1項規定領有廢棄物清除、處理許可文件，從
    事廢棄物貯存、清除、處理，或未依廢棄物清除、處理許可
    文件內容貯存、清除、處理廢棄物。
五、執行機關之人員委託未取得許可文件之業者，清除、處理一
    般廢棄物者；或明知受託人非法清除、處理而仍委託。
六、公民營廢棄物處理機構負責人或相關人員、或執行機關之人
    員未處理廢棄物，開具虛偽證明。
附表：
┌─┬────┬───┬──────────────┐
│編│車牌號碼│查獲時│實際車主                    │
│  │（曳引車│駕駛者│                            │
│號│、尾車）│      │                            │
├─┼────┼───┼──────────────┤
││541－QP │寅○○│城碩環保工程有限公司        │
│  │06－SL  │      │（寅○○有50﹪股份）        │
├─┼────┼───┼──────────────┤
││923－QM │巳○○│綠山水有限公司              │
│  │EE－87  │      │（巳○○靠行）              │
├─┼────┼───┼──────────────┤
││365－GR │癸○○│恒達通交通股份有限公司      │
│  │06－SK  │      │（巳○○靠行）              │
├─┼────┼───┼──────────────┤
││191－SL │戌○○│允天環保股份有限公司        │
│  │71－SX  │      │                            │
├─┼────┼───┼──────────────┤
││893－RS │申○○│允天環保股份有限公司        │
│  │65－SS  │      │（申○○靠行）              │
├─┼────┼───┼──────────────┤
││676－QE │戊○○│泰豐清潔股份有限公司        │
│  │07－SB  │      │（戊○○靠行）              │
├─┼────┼───┼──────────────┤
││872－RS │亥○○│益邦環保有限公司            │
│  │66－SS  │      │                            │
├─┼────┼───┼──────────────┤
││X5－423 │子○○│豐銘有限公司                │
│  │7Z－80  │      │（子○○靠行）              │
├─┼────┼───┼──────────────┤
││6F－655 │庚○○│全振生環保工程有限公司      │
│  │10－SA  │      │                            │
├─┼────┼───┼──────────────┤
││337－GA │辰○○│祐豐交通有限公司            │
│  │67－FV  │      │（辰○○靠行）              │
└─┴────┴───┴──────────────┘


司法院資訊處製作；財團法人民間司法改革基金會備份。
